【裁判字號】    92,自,16
【裁判日期】    921020
【裁判案由】    妨害自由
【裁判全文】
臺灣宜蘭地方法院刑事裁定                            九十二年度自字第一六號
    自  訴  人  甲○○
    被      告  乙○○
右列被告因妨害自由案件，經自訴人提起自訴，本院裁定如左：
    主  文
本件自訴駁回。
    理  由
一、按法院或受命法官，得於第一次審判期日前，訊問自訴人、被告及蒐集或調查證
    據，於發見案件係民事或利用自訴程序恫嚇被告者，得曉諭自訴人撤回自訴。前
    項訊問不公開之，非有必要，不得先行傳訊被告。第一項訊問及調查結果，如認
    為案件有第二百五十二條至第二百五十四條之情形者，得以裁定駁回自訴，並準
    用第二百五十三條之二第一項第一款至第四款、第二項及第三項之規定，刑事訴
    訟法第三百二十六條第一項至第三項定有明文。又犯罪嫌疑不足者，應為不起訴
    處分，同法二百五十二條第一項第十款復定有明文。
二、自訴意旨略以：被告乙○○原係宜蘭縣警察局礁溪分局員警（現已調職），與自
    訴人甲○○熟識。自訴人於八十九年底，在友人張家慶所開之華慶汽車廠修理廠
    內，遭被告以警方人員身分脅迫自訴人竊取一輛全新日產自小客車，供己使用，
    並稱自訴人若不幫忙也不用混了，並以一萬元做為交易金額。自訴人當時心有不
    甘，無奈被告是警察，也只好照被告所言去做。事後自訴人愈想愈不甘心，怎能
    讓被告坐享其成，於是叫被告回礁溪分局請假，隨自訴人至台北板橋等候自訴人
    竊得贓車，再由被告自行開該車回家。當日下午六時許，被告駕駛一輛黑色日產
    自用小客車載自訴人前往台北。被告並稱該車已老舊，所以要自訴人竊取贓車以
    借屍還魂手法使用新車。嗣後自訴人在台北縣樹林鎮竊得車輛後，在翌日早上六
    時到達台北縣新店市○○路，將車輛交付被告後即行離去。綜上，被告脅迫自訴
    人竊車，爰依法提起自訴云云。
三、經查，自訴人雖主張伊受被告脅迫竊車之事實，惟僅稱係因被告以警察身分告以
    ：如果不幫忙偷車就不用混了等語，並無施用強暴之手段。且僅以上開陳述，亦
    難認達到使人產生心理上強制力之程度，是依自訴人之指訴，尚難認被告有以強
    暴、脅迫之方法使自訴人行無義務之事。且自訴人就被告確有出言脅迫之事實，
    亦未據提出證據相佐。又被告雖請求傳訊被告之配偶蔡淑芬，以證明車輛確係自
    訴人所偷取，且經以「借屍還魂」之手法置換等事實。惟查，證人蔡淑芬到庭均
    否認上情。且上情與自訴人所主張遭被告脅迫之事實亦無關連。又自訴人請求調
    查偷車當日被告是否請假，及更換引擎並改造引擎號碼所需時間，均在證明被告
    是否與自訴人一同前去台北等候自訴人竊車，及被告是否將該車「借屍還魂」等
    情，自與自訴人是否脅迫被告乙事無關。再者，本院向台灣宜蘭地方法院檢察署
    調取被告涉嫌贓物罪嫌卷證，自訴人於九十一年五月十五日就上開案件接受警訊
    時，供承：「大概在八十九年底乙○○在某日的下午他一個人開黑色 March至華
    慶汽修廠，向張家慶要修理，張某看了車子不好修理，就向我說：你要去台北順
    便去偷一部新的 March給乙○○。我問張家慶有什麼代價，張某說你去做，他自
    會處理。乙○○在場聽並未表示任何意見。當晚我偕同乙○○由楊駕駛該黑色自
    小客由北宜公路開至板橋．．．」（本院卷第五五至五六頁），依自訴人斯時之
    陳述，均未指稱被告有脅迫自訴人之事實，反自承係依張家慶之囑咐為被告竊車
    。此外，自訴人復未能舉證或提出其他證明之方法，足以證明被告確有其所指之
    犯嫌。綜上，本院依刑事訴訟法法第三百二十六條第一項訊問及調查結果，認本
    件被告脅迫自訴人竊車之犯罪嫌疑不足，爰依刑事訴訟法第三百二十六條第三項
    之規定，裁定駁回自訴人之自訴。
四、據上論斷，應依刑事訴訟法第三百二十六條第三項裁定如主文。
中      華      民      國    九十二    年      十      月      二十    日
                                      臺灣宜蘭地方法院刑事第一庭
                                          審判長法  官  林  明  山
                                                法  官  鄭  貽  馨
                                                法  官  謝  佩  玲
右正本證明與原本無異。
如不服本裁定，應於送達後五日內，向本院提出抗告狀。（應附繕本)
                                                書記官  林  慶  生
中      華      民      國    九十二    年      十      月      二十一  日


司法院資訊處製作；財團法人民間司法改革基金會備份。
